臺灣屏東地方法院民事判決
111年度潮簡字第903號
原      告  吳美月  


被      告  陳明祥  

上列當事人間請求侵權行為損害賠償事件，原告提起刑事附帶民
事訴訟（本院111年度交附民字第70號），經本院刑事庭裁定移
送民事庭審理，本院於民國111年11月2日言詞辯論終結，判決如
下：
    主  文
被告應給付原告新臺幣貳拾玖萬貳仟零伍拾伍元，及自民國111
年3月26日起至清償日止，按年息5％計算之利息。
原告其餘之訴駁回。
本判決第一項原告勝訴部分得假執行。但被告如以新臺幣貳拾玖
萬貳仟零伍拾伍元為原告預供擔保，得免為假執行。
    事實及理由
一、原告主張：
  ㈠被告原考領有普通重型機車駕駛執照，前因藥駕逕註後未重
    新考領，為無駕駛執照之人，仍於民國109年3月20日19時11
    分許，騎乘車牌號碼000-0000號普通重型機車(下稱A車)，
    沿屏東縣潮州鎮太平路由南往北方向行駛，行經太平路與中
    正路交岔路口停等紅燈，迨號誌轉換為綠燈起駛後，欲右轉
    中正路時，原應注意機車行駛時，駕駛人應注意兩車並行之
    間隔，並隨時採取必要之安全措施，而依當時天候晴、夜間
    有照明、路面柏油乾燥無缺陷、視距良好等並無不能注意之
    情事，竟未注意其右方有車輛，即貿然右轉，適原告騎乘車
    牌號碼000-0000號普通重型機車（下稱B車），沿太平路由
    南往北方向行駛，亦行經上揭路口停等紅燈後起駛，當場與
    行駛在左方擬右轉之A車發生擦撞，致人、車倒地，原告因
    而受有右鎖骨骨折、右胸挫傷等傷害（下稱系爭犯行）。而
    被告之系爭犯行，經檢察官提起公訴，本院以111年度交簡
    字第665號刑事簡易判決，認定被告觸犯道路交通管理處罰
    條例第86條第1項、刑法第284條前段之無駕駛執照駕車因過
    失致人受傷罪，判處拘役45日在案（下稱系爭刑事案件）。
  ㈡被告對原告為系爭犯行，致原告受有上揭傷害，依法對原告
    自應負損害賠償責任，原告爰請求賠償下列損害：1.醫療費
    用38,443元。2.交通費用53,000元。3.看護費用132,000元
    。4.精神慰撫金30萬元，以上合計523,443元。綜上，原告
    爰依據民法第184條等規定提起本訴等語，並聲明：被告應
    給付原告523,443元，及自刑事附帶民事起訴狀繕本送達之
    翌日起至清償日止，按年息5％計算之利息。
二、被告之答辯：伊固然有因系爭犯行，經系爭刑事案件判處罪
    刑在案之事實，惟伊對原告上揭損害賠償之請求，均不同意
    ，金額太高，無法接受等語。
三、本院之判斷：
  ㈠按「因故意或過失，不法侵害他人之權利者，負損害賠償責
    任。」、「汽車、機車或其他非依軌道行駛之動力車輛，在
    使用中加損害於他人者，駕駛人應賠償因此所生之損害。」
    、「不法侵害他人之身體或健康者，對於被害人因此喪失或
    減少勞動能力或增加生活上之需要時，應負損害賠償責任。
    」、「不法侵害他人之身體、健康、名譽、自由、信用、隱
    私、貞操，或不法侵害其他人格法益而情節重大者，被害人
    雖非財產上之損害，亦得請求賠償相當之金額。」，民法第
    184 條第1 項前段、第191 條之2 前段、第193條第1項、第
    195 條第1 項前段分別定有明文。
  ㈡原告主張被告有於上開時、地，對原告為系爭犯行，原告因
    而受有上揭傷勢，被告經系爭刑事案件判處罪刑在案等情，
    業經本院依職權調閱系爭刑事案件卷宗核閱無誤，且被告對
    此亦未表示爭執，是原告上揭主張，應堪認屬實。而被告對
    原告為過失傷害犯行，自屬不法侵害他人之身體、健康法益
    ，則參諸上揭法條規定，原告請求被告賠償損害，自屬有據
    。
  ㈢茲就原告請求之損害賠償內容及金額部分，審酌如下：
  ⑴醫療費用：原告主張其因本件車禍事故支出醫療費用38,443
    元（就醫期間109年3月20日起至111年3月11日止）等語，業
    據原告提出潮州安泰醫院、高雄榮民總醫院、高雄市立民生
    醫院診斷證明書、醫療費用收據等資料為證（附民卷第11至
    159頁），本院審酌上揭診斷證明書及醫療費用收據之內容
    ，認均應屬必要之就醫費用，原告上揭請求，應予准許。
　⑵交通費用：原告主張其就醫往返上揭醫療院所交通費用合計5
    3,000元等語，惟查，原告自承其係子女接送就醫，無法提
    出相關單據等語，而原告既無法提出相關事證足以證明其有
    支出上揭就醫交通費用，本院自無從審酌其交通費用之實際
    內容及必要性，是原告此部分請求，不應准許。　　
　⑶看護費用：
　1.按親屬代為照顧被害人之起居，固係基於親情，但親屬看護
    所付出之勞力並非不能評價為金錢，雖因二者身分關係而免
    除被害人之支付義務，惟此種基於身分關係之恩惠，自不能
    加惠於加害人。故由親屬看護時雖無現實看護費之支付，仍
    應認被害人受有相當於看護費之損害，得向加害人請求賠償
    ，始符公平原則，有最高法院99年度台上字第531號民事判
    決意旨可資參照。　　　　
　2.原告主張其因本件車禍事故受有上揭傷勢，需專人看護2個
    月，其於109年3月27、28日有請他人看護，其餘時間由子女
    及家人照顧，爰請求2個月看護費用合計132,000元等語，經
    查，依據原告提出之潮州安泰醫院診斷證明書1份所載（附
    民卷第11頁），原告因受有右鎖骨骨折、右胸挫傷之傷勢，
    急診接受八字肩帶固定處置並住院經保守治療，於109年3月
    24日出院，其症狀需專人照護及自家休養2個月等語，是堪
    認原告因受有上揭傷勢，確有需專人照護2個月之必要，又
    原告就其上揭時間有支出看護費一節，業據其提出費用收據
    1 份在卷可參（本院卷第114頁），另原告請其家人幫忙照
    護，參諸上揭最高法院民事判決意旨，亦應予准許，又原告
    請求每日看護費用以2,200元計算，本院審酌原告所受傷勢
    非輕，認並無不當。綜上，原告請求看護費用2個月合計132
    ,000元（2,200×60＝132,000），為有理由，應予准許。　
　⑷精神慰撫金：
　1.本件原告遭被告為系爭過失傷害犯行，審酌被告所為之過失
    行為態樣及原告所受傷勢非輕，衡情原告應受有精神上之痛
    苦，則參諸民法第195 條第1 項前段規定，原告請求精神上
    損害賠償，應屬有據。次按慰藉金之賠償須以人格權遭遇侵
    害，使精神上受有痛苦為必要，其核給之標準固與財產上損
    害之計算不同，然非不可斟酌雙方身分資力與加害程度，及
    其他各種情形核定相當之數額，且應斟酌兩造身分、地位、
    經濟狀況、加害程度及其他各種情形，俾為審判之依據，有
    最高法院51年台上字第223 號判決先例、86年度台上字第51
    1 號判決意旨可資參照。
　2.本院爰就原告請求之精神慰撫金金額，審酌如下：原告陳述
    ：伊為高職畢業，沒有固定工作，但伊有做一些零工，每月
    收入不固定，名下有房子與土地等語，而依卷附本院依職權
    查詢之原告之稅務電子閘門財產所得調件明細表1 份所載，
    原告於110年度有股利、執行業務及利息等所得，名下財產
    為房屋1筆、土地3筆及股票投資。另被告陳稱：伊為國中肄
    業，做臨時工，每月收入約3萬元，名下沒有財產等語，依
    卷附本院依職權查詢之被告之稅務電子閘門財產所得調件明
    細表1 份所載，被告於110年度有薪資所得，名下則無財產
    資料。本院並審酌，被告因過失之駕駛行為，致原告受有上
    揭非輕之傷勢，造成其精神上之痛苦，迄今並未與原告和解
    或為相當之賠償，及參酌兩造上揭學歷、收入、財產、原告
    所受傷勢等一切情狀，認為原告得請求之精神慰撫金應以20
    萬元為適當，逾此金額之請求，不應准許。
  ⑸綜上，原告得請求金額為醫療費用38,443元、看護費用132,0
    00元、精神慰撫金20萬元，以上合計370,443元。又原告陳
    稱其因本件車禍事故有領取強制保險理賠金78,388元，原告
    同意自請求之損害賠償金額中扣除等語（本院卷第30頁），
    則於扣除上揭金額後，原告得請求賠償金額為292,055元。 
四、綜上所述，原告得請求之損害賠償金額為292,055元。從而
    ，原告依據民法第184條第1項前段等規定，請求被告應給付
    292,055元，及自刑事附帶民事起訴狀繕本送達之翌日（即1
    11年3月26日）起至清償日止，按年息5％計算之利息，為有
    理由，應予准許，逾上揭範圍金額之請求，則屬無據，應予
    駁回。
五、至於兩造其餘陳述及提出之事證，經核於判決結果並不生影
    響，本院爰不一一論述指駁，一併說明。　　
六、本件原告勝訴部分，係依民事訴訟法第427條第2項訴訟適用
    簡易程序所為被告敗訴之判決，依同法第389條第1項第3款
    之規定，應依職權宣告假執行。至於原告雖陳明願供擔保聲
    請宣告假執行，惟其聲請不過促請法院職權發動，本院無庸
    就其聲請為准駁之裁判。另依同法第392條第2項之規定，依
    職權宣告被告如預供擔保，得免為假執行。
七、本件原告係提起刑事附帶民事訴訟，而由本院刑事庭依刑事
    訴訟法第505條第1項規定裁定移送前來，依同條第2項規定
    免繳納裁判費，其於本院審理期間，亦未滋生其他訴訟必要
    費用，並無訴訟費用負擔問題，附予敘明。　　　　　　　
中　　華　　民　　國　　111 　年　　11　　月　　30　　日
                潮州簡易庭法官  呂憲雄
正本係照原本作成。
如對判決上訴，須於判決送達後廿日內向本院提出上訴狀，其未
表明上訴理由者，應於提出上訴後二十日內向本院補提理由書狀
（均須按他造當事人之人數附繕本）。如委任律師提起上訴者，應一併繳納上訴審裁判費。　　　　　　　　　　 
　　　　　　　　 
中　　華　　民　　國　　111 　年　　11　　月　　30　　日
　　　　　　　　            書記官 粘嫦珠